臺灣臺中地方法院刑事判決
111年度金訴字第1868號
公  訴  人  臺灣臺中地方檢察署檢察官
被      告  高欣怡



上列被告因洗錢防制法等案件，經檢察官提起公訴（111年度偵
字第6865號），被告於本院準備程序進行中就被訴事實為有罪之
陳述，經本院合議庭裁定由受命法官獨任進行簡式審判程序，判
決如下：
    主    文
高欣怡幫助犯洗錢防制法第拾肆條第壹項之一般洗錢罪，處有期
徒刑參月，併科罰金新臺幣參萬元，罰金如易服勞役，以新臺幣
壹仟元折算壹日。
    犯罪事實
一、高欣怡明知個人在金融機構帳戶資料，係供自己使用之重要
    理財工具，關係個人身分、財產之表徵，且可預見將金融機
    構帳戶資料交由他人使用，極易被利用為與財產有關之犯罪
    工具，而可能成為幫助他人詐欺取財匯款及掩飾或隱匿實施
    詐欺犯罪所得財物之去向及所在之工具，進而對詐欺取財、
    洗錢正犯所實行之犯行施以一定助力，竟基於縱使發生該等
    結果，亦不違背其本意之幫助詐欺取財及掩飾或隱匿實施詐
    欺犯罪所得財物之去向及所在之幫助洗錢等之不確定故意，
    於民國（下同）110年5月24日下午3時9分前之5月間某日，先
    依真實姓名年籍不詳施行詐欺之人指示更改密碼後，將其所
    申辦之中華郵政股份有限公司帳號00000000000000號帳戶（
    下稱郵局帳戶）之金融卡，寄送予該施行詐財之人使用。嗣
    該不詳之人取得高欣怡之上開郵局帳戶金融卡後，即與施行
    詐欺之人共同意圖為自己不法之所有，基於詐欺取財、洗錢
    之犯意聯絡，於110年5月24日下午2時45分許（起訴意旨誤載
    為下午2時55分），分別假冒臺北警察局、國泰世華商業銀
    行客服專員，向吳宜玲佯稱：前次詐欺案件之車手已經抓到
    ，因有部分款項尚未被車手提領，故須依指示轉帳以對沖先
    前帳款，待前次遭詐騙帳戶餘額全數沖銷，可返還遭詐騙款
    項等語，致吳宜玲陷於錯誤，陸續依該施行詐欺之人指示匯
    款，其中於同日下午3時9分許依指示匯款新臺幣（下同）3
    萬6,021元至上開高欣怡所申設之郵局帳戶中，旋遭提領一空
    。嗣吳宜玲察覺有異，報警處理而循線查悉上情。
二、案經宜蘭縣政府警察局宜蘭分局報告臺灣臺中地方檢察署檢
    察官偵查起訴。
　　理    由
一、上開犯罪事實，業經被告高欣怡於本院準備程序及審理時均
    坦承不諱（見本院卷第47～48、57頁），核與證人即被害人
    吳宜玲於警詢中證述伊被詐騙之過程甚為詳確（偵6865卷第
    15～21頁），並有被害人吳宜玲之中國信託網路銀行交易明
    細擷圖、內政部警政署反詐騙諮詢專線紀錄表、高雄市政府
    警察局仁武分局澄觀派出所受理詐騙帳戶通報警示簡便格式
    表、金融機構聯防機制通報單、受理案件證明單、受理各類
    案件紀錄表、中華郵政股份有限公司110年8月2日儲字第110
    0206648號函檢附被告高欣怡上開郵局帳戶基本資料、歷史
    交易清單（110年4月21日起至同年7月3日）、查詢金融卡變
    更資料、查詢存簿變更資料及提款密碼錯誤紀錄、中華郵政
    股份有限公司111年3月4日儲字第1110061422號函檢附被告
    郵局帳戶基本資料、查詢存簿變更資料及提款密碼錯誤紀錄
    、歷史交易清單（109年6月21日起至110年5月24日）等資料
    在卷可稽（見偵6865卷第25～27、29、35、37、39、41、45～
    54、65～69頁），足認被告上開任意性之自白，與事實相符
    ，堪信為真實。綜上，本案事證明確，被告前揭幫助詐欺取
    財、一般洗錢等犯行，均堪以認定，應依法論科。
二、論罪科刑：
　㈠按刑法上之幫助犯，係對於犯罪與正犯有共同之認識，而以
    幫助之意思，對於正犯資以助力，而未參與實施犯罪之行為
    者而言。又行為人提供金融帳戶存摺、提款卡及密碼予不認
    識之人，非屬洗錢防制法第2條所稱之洗錢行為，不成立同
    法第14條第1項一般洗錢罪之正犯；如行為人主觀上認識該
    帳戶可能作為收受及提領特定犯罪所得使用，他人提領後即
    產生遮斷資金流動軌跡以逃避國家追訴、處罰之效果，仍基
    於幫助之犯意而提供，應論以幫助犯同法第14條第1項之一
    般洗錢罪（最高法院108年度台上字第3101號判決意旨參照
    ）。被告雖有提供上開郵局帳戶之金融卡予不詳之人使用，
    但被告單純提供帳戶金融卡供人使用之行為，並不等同於向
    被害人施以欺罔之詐術行為，亦非洗錢行為，且卷內亦無積
    極證據證明被告與本案實施詐騙之人有詐欺、洗錢之犯意聯
    絡，或有何參與詐欺被害人或洗錢行為，被告上揭所為，即
    屬詐欺取財、洗錢構成要件以外之行為，在無證據證明被告
    係以正犯犯意參與犯罪之情形下，應認被告所為係幫助犯而
    非正犯。
  ㈡核被告高欣怡所為，係犯刑法第30條第1項前段、同法第339
    條第1項之幫助詐欺取財罪，及刑法第30條第1項前段、洗錢
    防制法第14條第1項之幫助犯一般洗錢罪。
  ㈢被告高欣怡以一提供上開郵局帳戶之幫助行為，同時觸犯幫
    助詐欺取財及幫助洗錢之罪名，依刑法第55條規定，為想像
    競合犯，應從一重之幫助洗錢罪處斷。　　
　㈣被告基於幫助洗錢之不確定故意，參與構成要件以外之行為
    ，為幫助犯，爰依刑法第30條第2項規定，依正犯之刑減輕
    之。又犯洗錢防制法第14條之罪，在偵查或審判中自白者，
    減輕其刑，同法第16條第2項定有明文。被告於本院準備程
    序及審理中就其幫助洗錢犯行自白犯罪（見本院卷47～48、5
    7頁），應依洗錢防制法第16條第2項之規定減輕其刑。被告
    有前揭刑之減輕事由，爰有二種以上減輕之事由者，並依法
    遞減之。
  ㈤爰審酌被告前未曾有犯罪紀錄，此有臺灣高等法院被告前案
    紀錄表在卷可稽（見本院卷第15頁），素行良好，雖未實際
    參與詐欺取財犯行，但其提供前揭郵局帳戶金融卡，供施行
    詐欺之人使用，使被害人受有財產上損失，並使該等詐欺所
    得真正去向、所在得以獲得隱匿，且致執法機關不易追查施
    行詐財犯罪之人，破壞經濟交易之互信基礎，造成社會不安
    ，而被告犯後未與被害人和解，亦無賠償被害人所受損害；
    惟考量被告犯後坦認犯行，犯後態度尚可，暨審酌被告於本
    院自陳國中畢業，目前在做餐廳的服務業，月薪約2萬5000
    元，未婚，經濟狀況尚可之教育智識程度及家庭經濟狀況等
    一切情狀（見本院卷第58頁），以及其犯罪目的、動機、手
    段及所造成之損害，量處如主文所示之刑，並諭知罰金易服
    勞役之折算標準，以示懲儆。
四、沒收部分：
　㈠被告供稱其提供帳戶資料並未獲得任何報酬等語(見本院卷第
    56頁)，且無積極證據足認被告確有因本案犯行因而獲有任
    何犯罪對價，自不生犯罪所得應予沒收之問題。又被告所提
    供之銀行帳戶業經警方通報列為警示帳戶，對於本案遂行詐
    欺取財及洗錢之人而言，已失其匿名性，亦無從再供犯罪使
    用，且上開資料實質上並無任何價值，亦非屬於違禁物或法
    定應義務沒收之物，爰不予宣告沒收或追徵。
　㈡洗錢防制法第18條第1項前段規定，犯第14條之罪，其所移轉
    、變更、掩飾、隱匿、收受、取得、持有、使用之財物或財
    產上利益，沒收之。前揭洗錢防制法關聯客體之沒收，核其
    性質應屬刑法犯罪工具沒收之特別規定，惟上開條文雖採義
    務沒收主義，卻未特別規定「不問屬於犯罪行為人與否，沒
    收之」，此部分條文之解釋自應回歸適用原則性之規範，即
    參諸刑法第38條第2項前段，以屬於犯人行為人所有者為限
    ，始應予沒收。基此，被告僅係提供帳戶予該不詳之人使用
    ，依卷內事證，尚無證據可資證明被告對於被害人遭詐欺之
    贓款擁有所有權或事實上處分權限，揆諸前揭說明，自無從
    適用上開洗錢防制法之特別沒收規定，併予指明。　　　
據上論斷，應依刑事訴訟法第273條之1第1項、第299條第1項前
段，洗錢防制法第14條第1項、第16條第2項，刑法第11條、第30
條第1項前段、第2項、第339條第1項、第55條、第42條第3項前
段，刑法施行法第1條之1第1項，判決如主文。
本案經檢察官劉志文提起公訴，檢察官謝道明到庭執行職務。
中　　華　　民　　國　　111 　年　　12　　月　　13　　日
                    刑事第三庭    法  官  高思大
以上正本證明與原本無異。
如不服本判決應於收受送達後20日內向本院提出上訴書狀，並應
敘述具體理由；其未敘述上訴之理由者，應於上訴期間屆滿後20
日內向本院補提理由書（均須按他造當事人之人數附繕本）「切
勿逕送上級法院」。
告訴人或被害人如不服判決，應備理由具狀向檢察官請求上訴，
上訴期間之計算，以檢察官收受判決正本之日起算。　
                                  書記官  林  俐
中　　華　　民　　國　　111 　年　　12  　月　　13　　日
附錄本案論罪科刑法條：
【中華民國刑法第30條】
幫助他人實行犯罪行為者，為幫助犯。雖他人不知幫助之情者，
亦同。
幫助犯之處罰，得按正犯之刑減輕之。
【中華民國刑法第339條第1項】
意圖為自己或第三人不法之所有，以詐術使人將本人或第三人之
物交付者，處5 年以下有期徒刑、拘役或科或併科50萬元以下罰
金。
以前項方法得財產上不法之利益或使第三人得之者，亦同。
前二項之未遂犯罰之。
【洗錢防制法第14條第1項】
有第2條各款所列洗錢行為者，處7年以下有期徒刑，併科新臺幣
5百萬元以下罰金。